臺灣高等法院刑事判決
110年度上訴字第652號
上  訴  人  臺灣新北地方檢察署檢察官
上  訴  人  
即  被  告  余政叡




            廖本源



選任辯護人  劉政杰律師              
上  訴  人  
即  被  告  顏鈺展


選任辯護人  林彥廷律師
被      告  陳瑞萍



上列上訴人等因被告等詐欺等案件，不服臺灣新北地方法院107
年度訴字第164號，中華民國109年11月10日第一審判決（起訴案
號：臺灣新北地方檢察署106年度偵字第4421號、106年度偵字第
10738號），提起上訴，本院判決如下：
    主  文
原判決附表編號1及定應執行刑部分、附表編號2關於顏鈺展部分
、附表編號3關於余政叡部分暨陳瑞萍無罪部分均撤銷。
廖本源、陳瑞萍犯如附表編號1所示之罪，各處如附表編號1所示
之刑及沒收。
顏鈺展犯如附表編號2所示之罪，處如附表編號2所示之刑。
余政叡犯如附表編號3所示之罪，處如附表編號3所示之刑。
其他上訴駁回。
廖本源上開撤銷改判所處不得易科罰金之有期徒刑部分與駁回上
訴部分，應執行有期徒刑貳年。
    事  實
一、廖本源、顏鈺展、余政叡、陳瑞萍、姓名、年籍不詳，綽號
    「小李」之成年人均明知信用卡特約商店應以實際消費之簽
    帳單始得向發卡銀行請款，不得以刷卡方式從事非實際消費
    性之簽帳融資，竟分別以如附表編號1至3所示之方式，為下
    列犯罪行為：
　㈠廖本源以不詳方式取得不知情之劉佩儀如附表編號1 所示「
    匯豐商業銀行股份有限公司」（下稱匯豐銀行）發行之信用
    卡後，竟共同基於意圖為自己不法所有之三人以上共同詐欺
    取財、行使偽造私文書、及填製不實會計憑證之犯意聯絡，
    由廖本源致電於有共同基於意圖為自己不法所有之三人以上
    共同詐欺取財及填製不實會計憑證之犯意聯絡之陳瑞萍，於
    如附表編號1所示時、地，推由具有共同基於意圖為自己不
    法所有之三人以上共同詐欺取財、行使偽造私文書犯意之「
    小李」之成年男子(下稱「小李」之人)刷卡佯以購買泳裝，
    冒用劉佩儀之名義，接續刷卡如附表編號1 所示金額2 筆，
    並於信用卡每筆簽帳單上各偽簽如附表編號1 所示「劉佩儀
    」英文署名1 枚(共2枚)，以表示係真正持卡人確認消費金
    額及持卡人同意對於所消費之金額遵守發卡銀行申請書所約
    定條款負繳清消費款責任之意，以此向匯豐銀行行使之，致
    匯豐銀行陷於錯誤，而於附表編號1 所示時間撥款如附表所
    示金額，足生損害於劉佩儀、匯豐銀行對於信用卡消費管理
    之正確性。「小李」之人於刷卡完畢後，即向陳瑞萍稱要換
    現金，陳瑞萍則於民國105年3月年5日取得新臺幣(下同)60,
    000元後，將現金轉交予「小李」之人；廖本源部分則取得1
    2000元。
  ㈡廖本源以不詳方式取得不知情之劉佩儀如附表編號2 所示「
    玉山銀行」發行之信用卡後，廖本源竟與顏鈺展共同意圖為
    自己不法之所有，基於行使偽造私文書、詐欺取財、填製不
    實會計憑證之犯意聯絡，由廖本源在附表編號2 所示時、地
    ，刷卡如附表編號2 所示金額，顏鈺展並基於業務而製作無
    交易事實之不實刷卡紀錄而屬商業會計原始憑證之簽帳單交
    予廖本源冒用劉佩儀之名義，廖本源於該信用卡簽帳單上偽
    簽如附表編號2 所示劉佩儀英文署名1 枚，以表示係真正持
    卡人確認消費金額及持卡人同意對消費之金額遵守發卡銀行
    申請書所約定條款負繳清消費款責任之意，交付顏鈺展，並
    以此共同向玉山銀行行使之，致玉山銀行陷於錯誤，而於附
    表編號2 所示時間撥款如附表編號2 所示金額，足生損害於
    劉佩儀、玉山銀行對於信用卡消費管理之正確性。嗣顏鈺展
    將附表編號2 所示刷卡消費金額，交付20,000元現金予廖本
    源，剩餘金額127,000 元則作為抵充廖本源積欠顏鈺展之修
    車費及借款。
  ㈢廖本源以不詳方式取得不知情之劉佩儀如附表編號3 所示「
    中國信託商業銀行股份有限公司」（下稱中國信託銀行）發
    行之信用卡後，廖本源、余政叡均明知信用卡特約商店應以
    實際消費之簽帳單始得向發卡銀行請款，不得以刷卡方式從
    事非實際消費性之簽帳融資，竟共同意圖為自己不法之所有
    ，基於三人以上詐欺取財、與特約商店為共同填載不實會計
    憑證之犯意聯絡，由廖本源交付上開信用卡予余政叡，指示
    余政叡至黃榮富(黃榮富部分未據上訴，業經判決確定)所經
    營之天富珠寶銀樓（下稱天富銀樓）刷卡換現金，黃榮富與
    余政叡共同意圖為自己不法之所有，基於三人以上共同詐欺
    取財、填製不實會計憑證之犯意聯絡，由余政叡刷卡如附表
    編號3所示80,000元金額後，黃榮富即依其業務而製作並無
    交易事實之不實刷卡紀錄而屬商業會計原始憑證之簽帳單交
    由余政叡在該簽帳單上簽署其本人「余政叡」之署名，黃榮
    富並交付現金72,000元予余政叡，嗣向中國信託銀行行使上
    開簽帳單，致該銀行陷於錯誤，誤認係劉佩儀本人之消費，
    而於附表編號3所示時間撥款如附表編號3所示金額，足生損
    害於劉佩儀、中國信託銀行對於信用卡消費管理之正確性，
    廖本源則取得如附表編號3「實際取得現金」欄所示金額。
    余政叡於有偵查犯罪權限之人未發覺附表編號3之犯罪前主
    動至警局向員警自首為行為人而接受裁判。
二、案經劉佩儀、匯豐銀行、玉山銀行、中國信託銀行訴由新北
    市政府警察局瑞芳分局報告臺灣士林地方檢察署檢察官陳請
    臺灣高等檢察署檢察長核轉臺灣新北地方檢察署檢察官偵查
    起訴。
    理  由
壹、有罪部分：
一、程序事項：
  ㈠本案係由被告余政睿、廖本源、顏鈺展各就其等所涉部分提
    起上訴，檢察官則是就原審關於被告廖本源犯罪事實一之部
    分及原審判決諭知被告陳瑞萍無罪部分提起上訴，是本院審
    理範圍僅就上開部分予以審理，其餘同案被告未上訴部分非
    本院審理範圍，合先敘明。
　㈡按被告以外之人於審判外之言詞或書面陳述，除法律有規定
    者外，不得作為證據，刑事訴訟法第159條第1項固有明文。
    惟被告以外之人於審判外之陳述，經當事人於審判程序同意
    作為證據，法院審酌該言詞陳述或書面陳述作成時之情況，
    認為適當者，亦得為證據；當事人、代理人或辯護人於法院
    調查證據時，知有上開刑事訴訟法第159條第1項不得為證據
    之情形，而未於言詞辯論終結前聲明異議者，視為有前項之
    同意，刑事訴訟法第159條之5亦有明文。本判決以下引用各
    項被告以外之人於審判外之陳述，檢察官、被告等及辯護人
    於本院就證據能力均同意有證據能力（見本院卷㈡第18至19
    頁），本院審酌各項證據作成時之狀況，認為並無不可信或
    不適當之情事，依刑事訴訟法第159條之5第1項規定，均有
    證據能力。
　㈢本案其他資以認定本案犯罪事實之非供述證據，經查並無違
    反法定程序取得之情，依刑事訴訟法第158條之4規定反面解
    釋，均具證據能力。
二、實體事項：
  ㈠被告廖本源部分：
    訊據被告廖本源對於附表編號1部分所涉詐欺取財犯行坦承
    不諱，惟矢口否認有何行使偽造私文書之犯行，辯稱：其不
    知道該信用卡是假的，不曉得是偷來的，如果知道卡有問題
    ，不可能讓「小李」之人(就此部分並無證據證明係原審同
    案被告李坤森所為，且被告李坤森部分未據檢察官提起上訴
    而經原審判決無罪確定，故以下關於被告於附表編號1所指
    刷卡之人，均以「小李」之人為代稱)來店裡刷卡云云；對
    於附表編號2部分亦矢口否認有何行使偽造私文書、詐欺取
    財之犯行，辯稱：其沒有拿信用卡至顏鈺展之祥匯車廠刷卡
    ，卡都在李坤森他們身上，究竟是由何人盜刷劉佩儀所有之
    信用卡，並無法自證人劉亹傑之證述及估價單判斷，亦別無
    其他補強證據足以證明云云；對於附表編號3部分亦否認有
    何行使偽造私文書、詐欺取財之犯行，而以當天其在車上，
    那台車有李坤森，余政叡在另一台，其當時是要搭李坤森便
    車回三重，在新莊李坤森突然停車，李坤森拿出１張信用卡
    叫其拿給余政叡，其就下車把卡拿給余政叡，他們說要辦事
    ，其就在旁邊之85度C等李坤森，除被告余政叡之證詞外，
    別無其他補強證據足以證明云云。惟查：
  ⒈附表編號1部分(被告廖本源、「小李」及陳瑞萍部分)：
  ⑴告訴人劉佩儀所有如附表編號1 之信用卡遺失，而於同編號
    所示時間、地點遭他人持該信用卡刷卡消費如同編號所示金
    額，並偽造告訴人劉佩儀之英文簽名如同編號偽造署押欄所
    示於簽帳單上，匯豐銀行嗣因誤認係告訴人劉佩儀本人刷卡
    消費故墊付該筆金額而於同編號所示日期撥款如同編號所示
    金額至倖輝行之合作金庫商業銀行（下稱合庫銀行）五股分
    行帳戶（帳號：0000000000000號）等情，業據證人即告訴
    人劉佩儀、匯豐銀行代理人劉宗仁於警詢及偵查中指證詳實
    （見偵7390卷㈠第11至12頁反面、同卷㈡第28至30頁、偵7390
    卷㈠第13至14頁、同卷㈡第10至11頁），並有匯豐銀行信用卡
    遭盜刷異常交易明細表1紙、匯豐銀行信用卡／Visa金融卡爭
    議帳款申訴聲明書1份、合作金庫銀行（倖輝行）刷卡簽帳
    單2紙、淡水分局竹圍派出所提供之坪頂路548 號住宅竊盜
    案照片12張、合庫銀行五股分行民國107年10月16日0000000
    000號函暨帳號0000000000000 之交易明細1份在卷可稽（見
    偵7390卷㈠第23、142至144、137、138、145至150頁、原審
    卷㈠第322至332頁），是此部分事實，首堪認定。
  ⑵證人陳瑞萍於原審審理時證稱：附表編號1 刷卡消費之金額
    ，是廖本源先打電話說其朋友要買泳衣要來伊店裡刷卡，泳
    衣本身是廖本源經營，一樣是倖輝行名下，但那間單獨做泳
    衣，該人一到店裡就說是廖本源之朋友要來刷卡，直接拿卡
    來刷，16,800元之金額是對方告訴伊，刷完第1 筆後，對方
    隨即表示要刷另1 筆120,000 元，伊有打電話給廖本源確認
    ，廖本源稱如果可以處理就處理，…，2筆簽帳單也是對方簽
    名，後來對方一刷卡完就表示要刷卡換現金，伊就表示要等
    銀行撥款後才能給對方等語（見原審卷㈠第227至232 、238
    頁），是被告廖本源推由「小李」之人持附表編號1 所示信
    用卡至倖輝行由刷卡時，被告陳瑞萍顯然知悉「小李」之人
    並無真正消費刷卡之真意，倘其係真實要購買泳衣，何以被
    告陳瑞萍於「小李」之人刷卡完後，經「小李」之人請求取
    得現金時，竟表示要等銀行撥款後始能將刷卡金再返還「小
    李」之人，凡此諸節，俱與一般消費常情顯然相悖，亦足認
    被告陳瑞萍就被告廖本源及「小李」之人以上開方式刷卡換
    取現金乙節，主觀上知之甚稔而有三人以上共同詐欺取財之
    犯意。
  ⑶被告廖本源與「小李」之人間於附表編號1所示之時、地，由
    被告廖本源推由「小李」之人刷卡時，並未有真正消費之意
    思，而是假藉至被告陳瑞萍經營之倖輝行內刷卡以獲取現金
    ，自始並未有何交易泳衣之意，業據本院說明如前，由此足
    證被告廖本源與「小李」之人間，主觀上顯然具有共同為自
    己不法所有之意圖。再參以證人陳瑞萍於原審審理時證稱：
    「小李」之人刷卡後隨即要求換現金，其向廖本源確認，廖
    本源表示會再與「小李」之人處理，其後依廖本源之指示退
    還現金約9萬元予「小李」之人等語（見原審卷㈠第232至233
    、241至242頁），是被告廖本源、「小李」之人以不詳方式
    取得告訴人劉佩儀如附表編號1 所示之信用卡後，推由「小
    李」之人至店內假消費，則被告陳瑞萍既為倖輝行之經營者
    ，對於如何交易信用卡及避免以不實方式消費等節，主觀上
    應知之甚明。參以商店申請刷卡機時，本須經過銀行之審核
    ，並非所有店家都得以通過相關銀行的審核，此亦係銀行確
    保店家會確認信用卡不被不法利用之機制之一，是不同店家
    間自不可互用他家之信用卡機來為消費。被告陳瑞萍主觀上
    既知悉「小李」之人在址設新北市○○區○○路0段00○0號之倖
    輝行童裝店未有任何購物行為，而被告陳瑞萍卻任「小李」
    之人刷卡，且「小李」之人在刷卡後明確表達是要刷卡換現
    金，然被告陳瑞萍自始至終亦未為刷退或通報銀行之行為，
    使信用卡銀行誤信真正持卡人有在被告陳瑞萍之店內為消費
    行為，進而撥款予被告陳瑞萍，「小李」之人在刷卡後明確
    表達是要刷卡換現金，則被告陳瑞萍對於「刷卡換現金」即
    難諉為不知之理，由此益證其明知為「刷卡換現金」，竟決
    意予以配合，足認其對於其自己、廖本源與「小李」之人藉
    由「刷卡換現金」以詐取信用卡銀行之撥款乙節，主觀上有
    三人以上共同詐欺取財之犯意聯絡，客觀上配合刷卡換現金
    乙情，亦有行為分擔。
　⑷又信用卡正面均會記載持卡人之護照英文姓名，而被告陳瑞
    萍既已知對方為綽號「小李」之人，應可得知對方姓氏為「
    李」，而該信用卡之真正持用人姓「劉」，「劉」之英文記
    載為「LIU」或「LIOU」，故兩者明顯不同，被告陳瑞萍既
    係經營倖輝行之經營者，其於「小李」之人刷卡時，顯然知
    悉上開信用卡並非被告廖本源或「小李」之人所有，亦未有
    何真正消費之意，僅是要透過盜刷他人信用卡之方式詐騙刷
    卡銀行換取撥款之現金，竟讓「小李」之人至倖輝行刷卡如
    附表編號1 所示金額及偽造如附表編號1 所示簽名2 枚，藉
    此填製不實會計憑證等行為，自足以生損害於劉佩儀、匯豐
    銀行對於信用卡消費管理之正確性。被告陳瑞萍甚至更於事
    後交付9萬多元予「小李」之人而有詐得相關刷卡銀行撥款
    之金額，其等藉由三人以上共同詐取發卡銀行之犯意，而使
    被告廖本源從中獲得不法利益等節，亦據證人陳瑞萍於原審
    證述如前，由此益證其等確有共同意圖為自己不法所有之3
    人以上共同詐欺取財及行使偽造私文書、填製不實會計憑證
    罪之犯意聯絡，彰彰甚明。
  ⑸又被告廖本源於警詢、偵查及原審審理時均陳稱：當時是李
    坤森表示積欠租金，故叫「小李」之人至其女友陳瑞萍所經
    營之倖輝行刷卡換現金云云，於原審審理時又供稱「小李」
    之人要刷第2 筆12萬元時，陳瑞萍有打電話給其，其想說那
    張卡是「小李」之女友的，要刷就讓他刷等語（見原審卷㈠
    第274 頁），姑不論被告廖本源推由「小李」之人刷卡換現
    金之動機或緣由是否為償還租金及其上開積欠租金乙節是否
    真實，就被告廖本源推由「小李」之人至附表編號1所示之
    時、地，向被告陳瑞萍經營之倖輝行刷卡以換取現金乙節以
    觀，客觀上已足認被告廖本源、「小李」之人實際上根本是
    利用「假消費、真詐財」之方式，藉由經營倖輝行之被告陳
    瑞萍的同意與配合，始得達到刷卡成功之目的，進而生損害
    於告訴人劉佩儀、匯豐銀行對於信用卡消費管理之正確性。
    故就被告廖本源於上開時、 地，致電被告陳瑞萍時，表示
    「小李」之人將至倖輝行刷卡，被告陳瑞萍不僅未懷疑、阻
    止或禁止其刷卡，反而予以密切之配合；再者，依被告刷卡
    明細可知，「小李」之人刷卡分為2次，第1筆為1萬6800元
    ，第2筆為12萬元，被告廖本源僅在刷第1第金額前告知被告
    陳瑞萍此係購買泳衣之金錢，而被告陳瑞萍在刷第2筆前雖
    有電話確認，然並未告知金額，也未對購買之物品項目作確
    認，而在第1筆及第2筆金額差距如此巨大且被告廖本源未先
    告知之情況下，被告陳瑞萍未告知金額，亦未比對購買物品
    ，實已與一般購物之常情明顯相違。況且，「小李」之人於
    偽簽姓名並刷卡畢後，立即要求被告陳瑞萍返還刷卡現金時
    ，被告陳瑞萍竟告知要等銀行撥款後才能給對方等節，足認
    被告陳瑞萍就被告廖本源、「小李」之人以此種三人以上共
    同詐欺取財之分工方式(即被告廖本源、「小李」之人共同
    行使偽造私文書，再由被告陳瑞萍以虛偽之會計憑證向發卡
    銀行詐欺取財)，各該被告等就其所涉犯之犯行，主觀上實
    難諉為不知之理；由此益徵被告廖本源、「小李」之人及陳
    瑞萍等三人，就「假消費、真詐財」而藉由刷卡銀行撥付款
    項以獲取不法利益等犯罪歷程以觀，其等各參與上開行為之
    分擔，以遂行三人以上共同詐欺取財之犯行，洵堪認定。
　⑹故被告廖本源於本院審理時辯稱：其不知道該信用卡是假的
    ，不曉得是偷來的，如果知道卡有問題，不可能讓「小李」
    之人來店裡刷卡云云，經核與本案卷證不符，自無可採。被
    告廖本源辯稱附表編號1犯行係李坤森指使，且其為參與云
    云（見本院卷一第182頁），然就此部分辯解，證人李坤森
    已於本院審理時證稱：伊並未至陳瑞萍經營之店內刷卡，也
    不知道廖本源及陳瑞萍在童裝店刷卡的行為，且伊沒有拿信
    用卡給廖本源，也不是主謀等語（本院卷一第391-394頁）
    ，是證人李坤森上開證述，就有無至店內刷卡、主觀上是否
    知情及是否為主謀等節，經核與被告廖本源上開所辯未合，
    亦難資為對被告廖本源有利之認定。
　⑺關於刷卡分配金額部分：
　  被告廖本源於偵查時供稱：其與「小李」之人說好刷10,000
    元其可扣2,000 元，刷卡是在其店裡即倖輝行刷的，刷卡13
    6,800 元其拿走12,000元等語（見偵7390卷㈡第16頁），並
    有上開⑴之刷卡交易明細資料在卷可證，是被告廖本源就此
    部分獲得12,000元之不法所得乙節，應堪認定。又倖輝行合
    庫帳戶於105年3月3日晚間並無任何以自動櫃員機提領現金
    之交易紀錄一節，有該帳戶之交易明細查詢記錄1份在卷可
    稽（見原審卷㈡第193 頁），證人陳瑞萍於原審審理時稱：
    伊所提領給「小李」之人的刷卡金額，應是105年3月5日那2
    筆等語（見原審卷㈡第13、357 頁），經核該帳戶於105年3
    月5日0時48分、49分有提領30,000元、30,000元共60,000元
    之交易記錄（見原審卷㈡第193 頁），是關於附表編號1之時
    、地，被告陳瑞萍於刷卡後之犯罪所得，自應認為係60,000
    元。至其於取得上開60,000元之犯罪不法所得後，另於105
    年3月5日將該60,000元之犯罪不法所得交付「小李」之人，
    乃其個人對該60,000元犯罪不法所得之處分行為，並無礙於
    被告陳瑞萍因共同參與上開犯行而客觀上確有獲取得60,000
    元犯罪不法所得利益之認定。從而，證人陳瑞萍於警詢中稱
    是在刷卡完3天後分2 次給「小李」之人總共9萬元云云，經
    核與上開卷證不符，爰就此部分作對被告陳瑞萍有利之認定
    ，附此敘明。
  2.附表編號2部分(被告廖本源部分)：
  ⑴告訴人劉佩儀所有如附表編號2 之信用卡遺失，而於同編號
    所示時間、地點遭他人持該信用卡刷卡消費如同附表編號2
    所示金額，並偽造告訴人劉佩儀之英文簽名如同編號2所示
    偽造署押欄所示於簽帳單上，玉山銀行嗣因誤認係告訴人劉
    佩儀本人刷卡消費故墊付該筆金額而於同編號所示日期撥款
    如同編號所示金額至祥匯車廠之臺北富邦商銀（下稱富邦銀
    行）北投分行帳戶（帳號：000000000000號）等情，業據證
    人即告訴人劉佩儀於警詢及偵查中、證人即告訴人玉山銀行
    代理人林泰均於警詢中指證詳實（見偵7390卷㈠第11至12頁
    反面、同卷㈡第28至30頁、偵7390卷㈠第21頁至其反面），並
    有玉山銀行信用卡交易明細表1 紙、聯合信用卡處理中心（
    祥匯汽車零件企業社）刷卡簽帳單翻拍相片2 張、財團法人
    聯合信用卡處理中心109 年5 月26日聯卡會計字第10900006
    43號函暨所附特店請款明細表及付款資訊明細表共1 份、淡
    水分局竹圍派出所提供之坪頂路548 號住宅竊盜案照片12張
    在卷可稽（見偵7390卷㈠第24、139 頁、原審卷㈡第307、313
    至315頁、偵7390卷㈠第145 至150 頁），是就此部分事實，
    堪以認定。
  ⑵被告廖本源雖否認附表編號2 所示之刷卡簽帳紀錄為其所為
    。然查，證人即同案被告顏鈺展於偵查中及原審審理時均證
    稱：伊是祥匯車廠之負責人，附表編號2 所示消費紀錄是廖
    本源所刷卡，150,000 元之金額是廖本源所提出作為修車費
    ，因廖本源本來就積欠伊130,000 元之修車費，多的20,000
    元就退給廖本源，當天是廖本源跟伊約來車廠要還他錢，刷
    完卡後，伊就把信用卡交還給廖本源，刷卡簽帳單是廖本源
    所簽等語（見原審卷㈠第251 至253 、256 、261 至262 頁
    、偵4421卷第55至56頁），觀諸證人顏鈺展歷次於警詢、偵
    查及原審審理時關於附表編號2 所示當天刷卡之人之證述前
    後均大致相符，且被告廖本源於105年3月3日即附表編號2 
    刷卡日期前，確實亦有多次至祥匯車廠修車之紀錄等情，亦
    有證人顏鈺展提出之祥匯汽車估價單7 份在卷可憑（見原審
    卷㈡第25至31頁），是證人顏鈺展上開證詞，自足信為真實
    。
  ⑶再查，當天被告廖本源係與案外人即其友人劉亹傑一同前往
    祥匯車廠，而劉亹傑當時每天都與被告廖本源在一起等情，
    業經被告廖本源於原審審理時供承在卷（見原審卷㈠第268至
    269 頁），而證人劉亹傑於偵查中所證述當天伊與廖本源在
    祥匯車行，廖本源在車行時，有拿出1 張信用卡來，伊知道
    廖本源是要還錢給顏鈺展，伊有聽到他們在講等語（見偵44
    21卷第141 頁），核與證人顏鈺展上開證稱被告廖本源當天
    至祥匯車廠還錢等語相符，則證人顏鈺展前開不利於被告廖
    本源之證詞，與證人劉亹傑之證述、上開估價單互核相符，
    堪以採信，被告顏鈺展明知上情，亦於原審及本院審理時就
    上開犯行坦承不諱（見偵4421卷第56頁、原審卷㈠第87頁、
    原審卷㈢第42頁、本院卷㈠第183頁），是被告廖本源辯稱：
    其無持該信用卡刷卡簽帳云云，難認可採。是附表編號2 所
    示刷卡簽帳者為被告廖本源一節，亦堪認定。從而，被告顏
    鈺展明知被告廖本源非真正持卡人，仍同意被告廖本源於附
    表編號2 所示時間、地點持附表編號2 所示之信用卡刷卡如
    附表編號2所示金額，以作為償還積欠被告顏鈺展之債務，
    被告廖本源復拿取額外之現金2萬元，被告廖本源及顏鈺展
    之前開犯行，自具共同不法所有之意圖甚明，且被告廖本源
    明知其當時並無真正消費之事實且亦非真正持卡人，被告顏
    鈺展明知上情仍同意配合被告廖本源持附表編號2 所示信用
    卡刷卡如附表編號2 所示金額等節，已據本院認定如前，是
    被告廖本源顯係明知為不實事項，仍就就該次刷卡消費所生
    之簽帳單偽造附表編號2 所示簽名，而交由被告顏鈺展嗣持
    以請款，足生損害於劉佩儀、玉山銀行對於信用卡消費管理
    之正確性。是其與被告顏鈺展間就上開犯行自足認有共同之
    犯意聯絡及行為分擔，至為灼然。　　
　⑷從而，被告廖本源於本院審理時辯稱：本案究竟是由何人盜
    刷劉佩儀所有之信用卡，並無法自證人劉亹傑之證述及估價
    單判斷，亦別無其他補強證據足以證明云云，經核與本院前
    揭認定不符，所辯自無可採。　
  3.附表編號3部分(被告廖本源部分)：
  ⑴告訴人劉佩儀所有如附表編號3 之信用卡遺失，而於同編號
    所示時間、地點遭被告余政叡持該信用卡刷卡消費如同編號
    所示金額，並簽立自己姓名於簽帳單上，致經營天富銀樓之
    同案被告黃榮富以被告余政叡為持卡人，因而假消費等節，
    有中國信託銀行嗣亦因誤認係告訴人劉佩儀本人刷卡消費故
    墊付該筆金額而於同編號3所示日期撥款如同編號3所示金額
    至天富銀樓之帳戶等情，業據證人即告訴人劉佩儀、中國信
    託銀行代理人洪明瑞於警詢及偵查中指證詳實（見偵7390卷
    ㈠第11至12頁反面、同卷㈡第28至30頁、偵7390卷㈠第19頁至
    其反面、同卷㈡第11頁），亦有證人余政叡、黃榮富於警詢
    、偵訊及偵詢之證述在卷可憑（見偵7390卷㈠第112 至113 
    、3 至5 頁反面、同卷㈡第12至17頁、偵4421卷第54頁、偵7
    390卷㈠第18頁至其反面、第129 至130 頁、偵4421卷第55至
    57頁），並有中國信託銀行信用卡冒用明細1 紙、聯合信用
    卡處理中心（天富珠寶銀樓）刷卡簽帳單及被告余政睿身分
    登記資料翻拍相片共2 張、金飾來源證明1 紙（立書人余政
    叡）、中國信託銀行109 年5 月29日陳報狀1 件、淡水分局
    竹圍派出所提供之坪頂路548 號住宅竊盜案照片12張在卷可
    稽（見偵7390卷㈠第25、35、141 頁、原審卷㈡第317 至319 
    頁、偵7390卷㈠第145至150頁），是就此部分事實，首堪認
    定。
  ⑵被告廖本源固否認是其將附表編號3 所示信用卡交由被告余
    政叡至天富銀樓刷卡換現金，是李坤森交給被告余政睿的云
    云，並以前詞置辯。然查：
　①證人余政叡於偵查中及原審審理時證稱：伊當天是跟周睿為
    一起出門，周睿為要去找車廠廖本源，劉亹傑是陪廖本源一
    起來的，廖本源上車後，車上還有劉亹傑，本來廖本源是叫
    周睿為去刷卡，但周睿為面有難色，伊就問廖本源確定刷卡
    不會有問題，廖本源表示不會有問題，伊就跟廖本源說伊相
    信他，伊去幫周睿為刷，信用卡是廖本源給伊的，伊到天富
    銀樓是刷80,000元換現金72,000元，刷完後就把錢交給廖本
    源等語（見偵7390卷㈡第13至14頁、原審卷㈢第173 至176 頁
    ），而與證人劉亹傑於偵詢中證以伊記得當天廖本源有叫周
    睿為、余政叡2 人中之1 人下車做事等語互核一致（見偵44
    21卷第141 頁），足認當時與同案被告余政叡同車者即係被
    告廖本源及余政叡、劉亹傑、周睿為，且當時被告廖本源確
    有要求同車之周睿為、余政叡下車幫忙等情無誤。
　②證人周睿為於偵查中證稱：當天伊載余政叡至祥匯車廠，廖
    本源叫伊載其去新莊某路口，當時在車上廖本源有將信用卡
    拿出來叫伊刷1 筆錢，伊表示不願意，請廖本源叫別人去，
    之後同車之余政叡基於廖本源是伊朋友，所以便表示願意幫
    忙由他去，余政叡就是持廖本源拿出來之信用卡下車刷卡等
    詞（見偵4421卷第135 至137 頁），而與前開證人余政叡、
    劉亹傑之證述互核相符，堪認當日將附表編號3所示信用卡
    交予余政叡，並要求余政睿至天富銀樓刷卡者即係被告廖本
    源等節為真實。
  ⑶而被告廖本源先於警詢中供稱：於105 年3 月3 日，當時共
    開2 部車離開祥匯車廠至新莊區幸福路，【與伊同車者有劉
    亹傑、周睿為、余政叡，另1 部是小李開來的】，信用卡伊
    不知道是何人給余政叡的等語（見偵7390卷㈠第7 至8 頁）
    ，其後又供以：當天在天富銀樓，【小李、周睿為、余政叡
    3 人下車】，伊與劉亹傑在旁邊85度C 喝咖啡等他們等詞（
    見偵7390卷㈠第123 頁）；復於偵查中供稱：【余政叡去刷
    的中國信託信用卡，是伊朋友李坤森給伊的，李坤森說是其
    女友的，李坤森說要繳房貸】，需要換現金，透過伊找周睿
    為，後來由余政叡刷卡換現金等語（見偵7390卷㈡第15至16
    頁）；又於原審審理時稱：當時有2 台車，【伊那台有李坤
    森，余政叡在另1 台】，當時是要搭他們車去三重，因李坤
    森住蘆洲，後來忽然在新莊李坤森說要停車，從他身上拿出
    1 張信用卡，叫伊拿去給余政叡，伊就下車拿卡給余政叡，
    他們說要辦事，伊就去旁邊85度C 等李坤森他們等詞（見原
    審卷㈠第192 頁）；另於原審審理時供稱當時【伊坐李坤森
    之車，余政叡坐後車，車上還有劉亹傑，周睿為與余政叡是
    同一台車】，李坤森拿1 張信用卡要伊轉交給余政叡等語（
    見原審卷㈠第270 至271 頁），觀諸被告廖本源上開歷次供
    述，關於當時與何人同車前往天富銀樓、被告余政叡如何取
    得附表編號3 所示信用卡等節，前後供述不一且顯有矛盾，
    亦與前開證人余政叡、劉亹傑、周睿為所為證詞大相逕庭，
    已難憑採；且被告廖本源於偵查中已自承被告余政叡刷卡之
    80000元其有拿取13000元等語（見偵7390卷㈡第16頁），然
    於原審審理時中又否認其有拿到余政叡所轉交之現金（見原
    審卷㈠第272 頁），是被告廖本源前開辯解，顯係避重就輕
    而脫免卸責之詞，自無足採信。
  ⑷是附表編號3 所示之信用卡實為被告廖本源交予被告余政叡
    ，而被告廖本源明知該信用卡並非其或被告余政叡所有，仍
    交由被告余政叡至天富銀樓刷卡換取如附表編號3 所示之金
    額，顯與被告余政叡間具有向中國信託銀行詐欺取財之犯意
    聯絡，而被告廖本源雖僅曾於偵查中自承被告余政叡刷卡之
    80000元其有拿取13000元等語（見偵7390卷㈡），然被告廖
    本源前開所辯該信用卡是李坤森交予被告余政叡云云，既為
    本院所不採，已如前述，核以證人余政叡、周睿為前開證詞
    ，被告余政叡於刷卡換現金後，將所得款項全數交由交付信
    用卡並指示被告余政叡前往刷卡換現金之被告廖本源等情，
    與事實較為吻合而屬可信。是被告廖本源取得附表編號3 所
    示之款項，其具有為自己不法所有之意圖，實堪認定。且依
    被告廖本源前開實施詐欺取財之犯罪計畫中，除指示被告余
    政叡至天富銀樓刷卡換現金外，亦知悉該詐欺取財犯行之遂
    行，尚須天富銀樓當時之店員配合始得完成，是被告廖本源
    係明知上開詐欺取財犯行係三人以上共同為之一節，堪以認
    定。被告廖本源當時並無真正消費之真意且亦非真正持卡人
    ，仍指示被告余政叡至天富銀樓刷卡換現金，是被告廖本源
    顯係明知為不實事項，而交由被告余政叡至天富銀樓刷卡換
    現金，再由天富銀樓之同案被告黃榮富填製不實信用卡簽帳
    單而持以請款，自足生損害於劉佩儀、中國信託銀行對於信
    用卡消費管理之正確性等情，洵堪認定。
  ㈡被告顏鈺展關於附表編號2部分(事實欄一、㈡部分)：
　　訊據被告顏鈺展對於上開事實於原審及本院審理時均坦承不
    諱(見原審卷三第42頁、本院卷一第183頁、本院卷二第28頁
    )，核與證人即告訴人劉佩儀、玉山銀行代理人林泰均於警
    詢時所為之指證相符（見偵7390卷㈠第11至12頁反面、第21
    至21頁反面），並有證人劉亹傑於偵查中之證述在卷可憑（
    見偵4421卷第141 頁），復有玉山銀行信用卡交易明細表1
    紙、聯合信用卡處理中心（祥匯汽車零件企業社）刷卡簽帳
    單翻拍相片2 張、財團法人聯合信用卡處理中心109 年5 月
    26日聯卡會計字第1090000643號函暨所附特店請款明細表及
    付款資訊明細表共1 份、顏鈺展陳報之祥匯汽車保修廠報表
    1 件、祥匯汽車估價單11張、廖本源車輛維修費用明細表1 
    紙憑卷可稽（見偵7390卷㈠第24、139 頁、原審卷㈢第307 、
    313 至315 頁、偵4421卷第63至69頁、原審卷㈡第25至35頁
    、偵4421卷第85頁），堪認被告顏鈺展任意性自白與事實相
    符。又被告顏鈺展於偵查及原審審理時均自承被告廖本源於
    附表編號2 刷卡之金額，是要作為先前積欠其之修車費及借
    款等語（見偵4421卷第56頁、原審卷㈠第87頁），是被告顏
    鈺展當時為祥匯車廠負責人，而依其業務而製作上開刷卡紀
    錄之簽帳單，顯非基於被告廖本源當時消費之事實，自足生
    損害於劉佩儀、玉山銀行對於信用卡消費管理之正確性，至
    為甚明。從而，本案事證明確，被告顏鈺展此部分之犯行堪
    以認定，應依法論科。
  ㈢被告余政叡所涉附表編號3部分(事實欄一、㈢部分)：
　1.被告余政叡對於上開事實於原審審理時就上情坦承不諱(見
    原審卷三第193頁、第196頁)，核與證人即告訴人劉佩儀、
    中國信託銀行代理人洪明瑞於警詢及偵查中指證相符（見偵
    7390卷㈠第11至12頁反面、同卷㈡第28至30頁、偵7390卷㈠第1
    9頁至其反面、同卷㈡第11頁），並有中國信託銀行信用卡冒
    用明細1 紙、聯合信用卡處理中心（天富珠寶銀樓）刷卡簽
    帳單及被告余政睿身分登記資料翻拍相片共2 張、金飾來源
    證明1 紙（立書人余政叡）、中國信託銀行109 年5 月29日
    陳報狀1 件、淡水分局竹圍派出所提供之坪頂路548 號住宅
    竊盜案照片12張在卷可稽（見偵7390卷㈠第25、35、141 頁
    、原審卷㈡第317至319 頁、偵7390卷㈠第145 至150 頁），
    足認被告余政叡上開任意性自白與事實相符，堪可採信，是
    被告顏鈺展此部分之犯行堪以認定，應依法論科。。
　2.被告余政叡於本院審理時，固矢口否認前開犯行，辯稱：伊
    有於上開時、地刷卡，但沒有和廖本源及銀樓老闆串通，伊
    是簽自己的名字，並沒有犯意聯絡云云。然查：
　⑴依被告余政叡與被告廖本源前開實施詐欺取財之犯罪計畫中
    ，除被告廖本源指示被告余政叡至天富銀樓刷卡換現金外，
    被告余政叡亦知悉該詐欺取財犯行之遂行，尚須被告黃榮富
    配合始得完成，參以上開被告余政叡所使用之信用卡並非其
    個人所有，而是被害人劉佩儀所有乙情，此情據被告余政叡
    於本院供稱：其有刷上開被害人劉佩儀之信用卡等語明確(
    見本院卷㈠第183頁)，並有中國信託銀行信用卡冒用明細1 
    紙在卷可稽(見偵7390卷㈠第25頁)，足認被告余政叡持被告
    廖本源所交付非自己所有之信用卡至天富銀樓刷卡後立即取
    得現金乙情，顯然自始即未取得被害人劉佩儀之授權，是其
    於上開時、地，有盜刷被害人劉佩儀之信用卡乙節，自堪認
    定。
　⑵其次，證人即同案被告黃榮富雖於警詢中證稱：余政叡當天
    是先來買金塊共8萬元，走出店門沒多久就回來賣還給我，
    金額是7萬2千元，余政叡只有說他是欠人賭債要來賣黃金換
    現金等語(見偵7390卷㈠第129頁反面)，證人黃榮富於警詢及
    偵查中另陳稱：伊看不懂卡片背面簽名之英文字云云（見偵
    7390卷㈠第129 頁反面、偵4421卷第55頁）。然查，本案被
    告余政叡使用附表編號3 所示信用卡刷卡後係簽署自己中文
    姓名，有簽帳單1 紙在卷可憑（見偵7390卷㈠第35頁），是
    被告余政叡之簽名與附表編號3 卡片背面真正持卡人所簽之
    英文姓名，迥然相異，同案被告黃榮富既係經營銀樓之人，
    客觀上對於如何從事銀樓金飾等買賣行為，自有相當之交易
    經驗，主觀上自難諉為不知之理，更殊無可能不會辨識被告
    余政叡非真正持卡人，則被告余政叡假藉先於天富銀樓買金
    塊後立即變賣金塊而作成「形式上雖有交易，實質上係藉刷
    卡換現金」等行為，足認同案被告黃榮富於被告余政叡刷卡
    時，即明知被告余政叡並無消費之真意，亦非信用卡真正持
    卡人，而係欲以刷卡之方式換取現金，仍同意以刷卡80,000
    元金額退還72,000元現金之方式，嗣後並持信用卡簽帳單向
    中國信託銀行行使，而於該銀行撥款後，取得差額如附表編
    號3 所示之金額，則被告廖本源於車上將上開被害人劉佩儀
    之信用卡交給被告余政叡後，被告余政叡再於同案被告黃榮
    富依其業務而製作並無交易事實之不實刷卡紀錄而屬商業會
    計原始憑證之簽帳單交由余政叡在該簽帳單上簽署其本人「
    余政叡」之署名，是被告余政叡主觀上顯係明知上開詐欺取
    財犯行有三人以上而共同為之乙節，應堪以認定。
　⑶又被告余政叡明知其當時並無真正消費之事實且亦非真正持
    卡人，同案被告黃榮富明知上情仍同意被告余政叡持附表編
    號3 所示信用卡刷卡如附表編號3 所示金額，業據本院前開
    認定，是被告余政叡係明知為不實事項，仍就就該次刷卡消
    費所生之簽帳單簽名後交由同案被告黃榮富嗣持以向銀行請
    款，客觀上自足生損害於劉佩儀、中國信託銀行對於信用卡
    消費管理之正確性，準此以觀，其與被告廖本源、同案被告
    黃榮富間就上開犯行有共同之犯意聯絡、行為分擔等節，亦
    堪認定。
　3.是被告余政叡於本院審理時，固矢口否認前開犯行，辯稱：
    伊有於上開時、地刷卡，但沒有和廖本源及銀樓老闆串通，
    伊是簽自己的名字，並沒有犯意聯絡云云，經核並無可採。
　㈣綜上各情相互酌參，被告等人之犯行，均洵堪認定，自應依
    法論科。　
三、按特約商店所製作之刷卡簽帳單，係特約商店於持卡人以信
    用卡消費時所製作，其內容由特約商店載有商店代號及名稱
    、日期、明細、金額等項，並由持卡人簽名確認，足以證明
    簽帳消費者簽帳交易事實經過之制式單據，屬商業會計法第
    15條第1 款所指之足以證明會計事項發生之會計原始憑證（
    最高法院107 年度台上字第2565號判決意旨可供參照）。被
    告陳瑞萍、顏鈺展、原審同案被告黃榮富分別係倖輝行童裝
    店、祥匯車廠、天富銀樓之負責人，關於如附表編號2 、3 
    所示無實際交易事實之不實刷卡紀錄之信用卡消費簽帳單，
    依前開說明，該信用卡簽帳單自屬商業會計原始憑證。經查
    ：
  ㈠事實欄一、㈠部分(即附表編號1部分)：
　1.核被告廖本源部分就事實欄一、㈠部分所為，係犯刑法第210
    條、第216條之行使偽造私文書罪及第339條之4第1項第2款
    之三人以上共同詐欺取財罪、商業會計法第71條第1 款之填
    製不實會計憑證罪。被告陳瑞萍就事實欄一、㈠部分所為，
    則係犯刑法第339條之4第1項第2款之三人以上共同詐欺取財
    罪及商業會計法第71條第1 款之填製不實會計憑證罪。
　2.按共同正犯之成立不以數人間相互認識或有直接謀議之事實
    為必要，藉由數人中之特定者，於其他數人相互間，得認為
    有犯意聯絡時，亦不妨成立共同正犯（最高法院106 年度台
    上字第3352號判決意旨可供參照）。經查：
　⑴被告廖本源就事實欄一、㈠關於刑法第210條、第216條之行使
    偽造私文書罪部分，與「小李」之人有共同之犯意聯絡及行
    為分擔；
　⑵另被告廖本源就事實欄一、㈠關於商業會計法第71條第1 款之
    填製不實會計憑證罪部分，與被告陳瑞萍有共同之犯意聯絡
    及行為分擔；
　⑶被告廖本源、陳瑞萍、「小李」之人就就事實欄一、㈠關於刑
    法第339條之4第1項第2款之三人以上共同詐欺取財罪部分，
    有犯意之聯絡及行為之分擔，均為共同正犯。　
　3.被告廖本源與有業務身分之特約商店經營者即被告陳瑞萍共
    同於「會計憑證」之消費簽帳單上登載不實，自應依刑法第
    31條第1項規定，論以違反商業會計法第71條第1 款填製不
    實會計憑證罪之共同正犯。
　4.被告廖本源與「小李」之人共同偽造如附表編號1 所示「偽
    造署押欄」所示告訴人劉佩儀英文簽名之行為，為其偽造私
    文書之階段行為，又其等偽造私文書後進而持以行使，偽造
    私文書之低度行為應為行使之高度行為所吸收，均不另論罪
    。
　5.被告廖本源與「小李」之人就附表編號1 之2 次刷卡及偽造
    劉佩儀之英文簽名於信用卡簽帳單之行為，係基於同一犯意
    ，於密接之時間反覆實行，持續侵害同一法益，為接續犯，
    應僅論以一罪。　　　
　6.被告廖本源、陳瑞萍所為上開各犯行，係屬一行為而同時觸
    犯上揭數罪名(被告廖本源部分：刑法第210條、第216條之
    行使偽造私文書罪及第339條之4第1項第2款之三人以上共同
    詐欺取財罪、商業會計法第71條第1 款之填製不實會計憑證
    罪；被告陳瑞萍部分：刑法第339條之4第1項第2款之三人以
    上共同詐欺取財罪及商業會計法第71條第1 款之填製不實會
    計憑證罪)，為想像競合犯，各應依刑法第55條之規定，從
    一重之刑法第339條之4第1項第2款三人以上共同詐欺取財罪
    處斷。　
　7.檢察官就詐欺部分起訴罪名為刑法第339條第1項之詐欺取財
    罪，本院變更起訴法條為刑法第339條之4第1項第2款之三人
    以上共同詐欺取財罪，並經本院於審理中告知所犯罪名（見
    本院卷一第498頁、本院二第28頁）。
　8.就告廖本源、陳瑞萍就事實欄一、㈠部分，公訴意旨雖未論
    及商業會計法第71條第1 款填製不實會計憑證罪，然該部分
    與起訴書所載犯罪事實，既具想像競合犯之裁判上一罪關係
    ，已據本院說明如前，為起訴效力所及，並經本院於審理中
    告知所犯罪名(見本院卷一第498頁、本院卷二第28頁)，本
    院自得予以審究。　
　㈡事實欄一、㈡部分(即附表編號2部分)：　
　1.核被告廖本源、顏鈺展就事實欄一、㈡部分所為，係犯刑法
    第210條、第216條之行使偽造私文書罪、同法第339條第1 
    項之詐欺取財罪、商業會計法第71條第1款之填製不實會計
    憑證罪。
　2.被告廖本源、顏鈺展就上開犯行，有犯意之聯絡及行為之分
    擔，均為共同正犯。
　3.被告廖本源與有業務身分之特約商店經營者即被告顏鈺展共
    同於「會計憑證」之消費簽帳單上登載不實，自應依刑法第
    31條第1項規定，論以違反商業會計法第71條第1 款填製不
    實會計憑證罪之共同正犯。
　4.被告廖本源與顏鈺展共同偽造如附表編號2 「偽造署押欄」
    所示告訴人劉佩儀英文簽名之行為，均為其偽造私文書之階
    段行為，又其偽造私文書後進而持以行使，偽造私文書之低
    度行為應為行使之高度行為所吸收，均不另論罪。　　
　5.被告廖本源與顏鈺展所為上開犯行，係屬一行為而同時觸犯
    上揭數罪名，為想像競合犯，各應依刑法第55條之規定，從
    一重之刑法第210 條、第216 條之行使偽造私文書罪處斷。
　6.就告廖本源、顏鈺展就事實欄一、㈡部分，公訴意旨雖未論
    及商業會計法第71條第1 款填製不實會計憑證罪，然該部分
    與起訴書所載犯罪事實，既具想像競合犯之裁判上一罪關係
    ，已據本院說明如前，為起訴效力所及，並經本院於審理中
    告知所犯罪名(見本院卷一第498頁、本院卷二第28頁)，本
    院自得予以審究。
　㈢事實欄一、㈢部分(即附表編號3部分)：　
　1.核被告廖本源、余政叡就事實欄一、㈢部分，係犯刑法第339
     條之4 第1 項第2 款之三人以上共同詐欺取財罪、商業會
    計法第71條第1 款之填製不實會計憑證罪。
  2.被告廖本源、余政叡就上開犯行，有犯意之聯絡及行為之分
    擔，均為共同正犯。　
　3.公訴意旨就被告廖本源、余政叡就事實欄一、㈢部分，未論
    及刑法第339條之4第1項第2款之三人以上共同詐欺取財罪，
    容有未洽，惟就此部分起訴書之犯罪事實欄已敘及由被告廖
    本源指示被告余政叡至同案被告黃榮富所經營之天富銀樓刷
    卡如附表編號3所示款項，而屬公訴意旨所指同一基本事實
    範圍內，並由原審及本院於審理時依法告知被告廖本源、余
    政叡上開罪名（見原審卷㈢第170頁、本院卷㈡第16頁），而
    經被告廖本源、余政叡、黃榮富就此部分加以辯論，在踐履
    正當法律程序下，已保障被告及辯護人實質防禦、辯護權之
    行使，爰依刑事訴訟法第300 條規定變更起訴法條。
　4.被告廖本源、余政叡就事實欄一、㈢部分，公訴意旨雖未論
    及商業會計法第71條第1 款填製不實會計憑證罪，然該部分
    與起訴書所載犯罪事實，具想像競合犯之裁判上一罪關係，
    亦為起訴效力所及，並經本院於審理中告知所犯罪名(見本
    院卷一第498頁、本院卷二第28頁)，本院自得予以審究。
  5.又被告廖本源、余政叡與有業務身分之特約商店經營者即同
    案被告黃榮富共同於「會計憑證」之消費簽帳單上登載不實
    ，自應依刑法第31條第1 項規定，論以違反商業會計法第71
    條第1 款填製不實罪之共同正犯。
　6.被告廖本源、余政叡所為上開犯行，係屬一行為而同時觸犯
    上揭數罪名，為想像競合犯，各應依刑法第55條之規定，從
    一重之第339條之4第1項第2款三人以上共同詐欺取財罪處斷
    。　　
  ㈣被告廖本源就事實一、㈠至㈢所示各次犯行，犯意各別，行為
    互殊，應予分論併罰。
  ㈤關於自首部分(被告余政叡關於附表編號3銀樓刷卡部分)：
　　被告余政叡於本院審理時陳稱：本案伊有自首，請求依法減
    輕其刑云云(見本院卷㈠第390頁)。經查，本院經函新北市政
    府警察局板橋分局，經新北市政府警察局板橋分局以110年8
    月27日新北警板刑字第1103872478號函檢附當時製作之筆錄
    (同偵字第7390號卷第3至5頁，本院卷㈠第467頁)，承辦人以
    職務報告回覆略以：「於本案發生後，在3月4日，被告余政
    叡先主動聯繫，…，持他人的信用卡去銀樓換現金，復於3月
    5日，檢具當時盜刷信用卡所留執據2張，前往新北市政府警
    察局板橋分局偵查隊說明案件始末，該案因新北市政府警察
    局瑞芳分局於105年5月24日破獲移送臺灣基隆地方檢察署偵
    辦，故於6月2日將當時幫被告余政叡所製作筆錄及其提出信
    用卡刷卡執據2張一併以公文函請瑞芳皆局併案辦理」乙情
    ，有職務報告書在卷可稽(見本院卷㈠第477頁)，而依該筆錄
    記載：「我直接跟店家(說)我欠賭債急需現金，銀樓說可以
    ，但要取10%的手續費，所以我盜刷80000元，店家實際給我
    72000元」等語(見本院卷㈠第467頁)，足認被告於105年3月3
    日行為後之同年月4日即先主動就附表編號3部分聯繫警員，
    其有持他人的信用卡去銀樓換現金，復於3月5日，檢具當時
    盜刷信用卡所留執據2張，前往新北市政府警察局板橋分局
    偵查隊說明案件始末，是依上開職務報告書及製作筆錄之內
    容整體觀之，本案顯係於被告余政叡於前揭犯罪未被有偵查
    權限之機關或公務員發覺前，主動向警員坦承為其為假刷卡
    之犯罪行為人，自應依刑法第62條前段之規定減輕其刑。
　㈥關於累犯之加重(被告廖本源、余政叡部分)：
　1.按刑法第47條第1 項規定：受徒刑之執行完畢，或一部之執
    行而赦免後，5 年以內故意再犯有期徒刑以上之罪者，為累
    犯，加重本刑至2分之1。主要著眼於犯罪行為人前既已受自
    由刑之執行，自當知所悔改，如執行完畢未久，又再故意犯
    罪，足見其對於刑罰反應力薄弱，故必須再延長其矯正期間
    ，藉此協助其重返社會，同時亦兼顧防衛的效果。惟對於刑
    法第47條第1 項規定，若不分情節，基於累犯者有其特別惡
    性及對刑罰反應力薄弱等立法理由，一律加重最低本刑，於
    不符合刑法第59條所定要件之情形下，致生行為人所受之刑
    罰超過其所應負擔罪責之個案，其人身自由因此遭受過苛之
    侵害部分，對人民受憲法第8 條保障之人身自由所為限制，
    不符憲法罪刑相當原則，牴觸憲法第23條比例原則，業經司
    法院釋字第775 號解釋在案。為避免發生上述罪刑不相當之
    情形，法院就該個案應依本解釋意旨，裁量是否加重最低本
    刑。至如何能避免發生「罪刑不相當」之情形，自應審酌犯
    罪行為人之前、後案之犯罪類型、行為態樣是否相同或類似
    ；前案執行完畢與後案發生之時間相距長短；前案是故意或
    過失所犯；前案執行是入監執行完畢，抑或易科罰金或易服
    社會勞動而視為執行完畢；前、後案對於他人生命、身體、
    財產等法益侵害情形如何等具體個案各種因素，再兼衡後案
    犯罪之動機、目的、計畫、犯罪行為人之年齡、性格、生長
    環境、學識、經歷、反省態度等情綜合判斷，以觀其有無特
    別惡性或對刑罰反應力薄弱而決定是否依累犯規定加重最低
    本刑（最高法院108年度台非字第176號判決意旨參照）。　
　2.經查，查被告廖本源前因違反家庭暴力防治法案件，經臺灣
    臺北地方法院以101年度審簡字第1378號判決處有期徒刑4 
    月確定，緩刑2 年，經臺灣新北地方法院以102 年度撤緩字
    第215 號裁定撤銷緩刑，並經本院以102 年度抗字第1234號
    駁回其抗告確定，於103年5 月13日易科罰金執行完畢，有
    本院被告前案紀錄表在卷可考（見本院卷㈠第105至107頁）
    ；被告佘政叡前因違反毒品危害防制條例案件，經臺灣臺北
    地方法院以104 年度簡審字第1164號判決判處有期徒刑3 月
    確定，於105 年1月12日執行完畢等情，亦有本院被告前案
    紀錄表附卷可稽（見本院卷㈠第125頁）。是被告廖本源於執
    行完畢後5 年內故意再犯附表編號1至3有期徒刑以上之罪，
    被告余政叡於執行完畢後5年內故意再犯附表編號3有期徒刑
    以上之罪，均係累犯，審酌司法院大法官釋字第775號解釋
    意旨，本案被告廖本源、余政叡分別所涉之犯行，並無上開
    說明所指情事，且依刑法第47條第1項規定加重其最低本刑
    尚不至於發生罪刑不相當之情形，均應依刑法第47條第1項
    之規定加重其刑。被告余政叡部分並依法先加後減。  
  ㈦關於被告顏鈺展宣告緩刑部分：
  1.按緩刑為法院刑罰權之運用，旨在獎勵自新，祇須合於刑法
    第74條所定之條件，法院本有自由裁量之職權。關於緩刑之
    宣告，除應具備一定條件外，並須有可認為以暫不執行刑罰
    為適當之情形，始得為之。法院行使此項裁量職權時，應受
    比例原則、平等原則等一般法律原則之支配；但此之所謂比
    例原則，指法院行使此項職權判斷時，須符合客觀上之適當
    性、相當性及必要性之價值要求，不得逾越，用以維護刑罰
    之均衡；而所謂平等原則，非指一律齊頭式之平等待遇，應
    從實質上加以客觀判斷，對相同之條件事實，始得為相同之
    處理，倘若條件事實有別，則應本乎正義理念，予以分別處
    置，禁止恣意為之，俾緩刑宣告之運用，達成客觀上之適當
    性、相當性與必要性之要求。又法官於有罪判決中，究應如
    何量處罪刑、是否宣告緩刑等，均為實體法賦予審理法官裁
    量之刑罰權事項，法官行使此項裁量權，自得依據個案情節
    ，參諸刑法第57條所定各款犯罪情狀之規定，於該法定刑度
    範圍內，基於合義務性之裁量，量處被告罪刑。其次，行為
    人之行為具有矯正之必要性，而有令入監所執行刑罰之必要
    時，自應依其所宣告之刑執行其自由刑，以資儆懲。是刑事
    政策上對行為人所為之處罰並無短期自由刑缺失之情形下，
    自仍依法論處科刑。至於行為人是否得為緩刑之宣告，應形
    式上審究是否符合刑法第74條所定前提要件，並實質上判斷
    被告所受之刑，是否有以暫不執行為適當之情形等法定要件
    。質言之，法官為此量刑或緩刑宣告之裁量權時，除不得逾
    越法定刑或法定要件外，尚應符合法規範之體系及目的，遵
    守一般有效之經驗及論理法則等法原則，亦應兼顧裁量之外
    部及內部性事項，是以緩刑之宣告，除應具備刑法第74條所
    定條件外，並須有可認為以暫不執行刑罰為適當之情形，始
    得為之。
　2.經查，被告顏鈺展前未曾因故意犯罪受有期徒刑以上刑之宣
    告，有本院被告前案紀錄表在卷可考(見本院卷㈠第115頁)，
    其因一時失慮，致罹刑典，犯後坦認犯罪而有悔悟之心，業
    與玉山銀行達成和解，並已賠償玉山銀行等節，有玉山銀行
    109年12月8日陳報狀及存款回條1紙在卷可稽(見本院卷㈠第7
    9至81頁)，本院審酌上開情狀，認其經此刑事偵審程序及刑
    之宣告後，應能知所警惕，諒無再犯之虞，上開宣告之刑以
    暫不執行為適當，爰依刑法第74條第1項第1款規定宣告如主
    文第3項所示之緩刑，以勵自新。  
四、駁回上訴部分(附表編號2、3關於被告廖本源部分)：　
    原審以被告罪證明確，審酌被告廖本源之犯罪動機、目的係
    為謀不法利益，其中被告廖本源明知附表編號2之信用卡並
    非其所有，竟然以刷卡抵付欠款，被告廖本源知悉附表編號
    3之信用卡非被告廖本源所有，而仍持以刷卡換現金之方式
    獲得不法利益，被告余政叡非真正持卡人，仍允為刷卡換現
    金，藉以共同牟得不法所有；另被告廖本源從事服務業，已
    婚，經濟小康，須扶養80歲之父親等節，核原審就此部分之
    認事用法俱無違誤，量刑及沒收尚屬允當，被告廖本源上訴
    意旨否認犯行等情，並非可採，業據本院逐一說明如前，其
    上訴為無理由，應予駁回。　　
五、撤銷原審判決附表編號1、定應執行刑部分、附表編號2關於
    被告顏鈺展部分及附表編號3關於余政叡部分及被告陳瑞萍
    無罪部分之理由：
    原審認被告廖本源、顏鈺展、余政叡等人罪證明確，予以論
    罪科刑，就被告陳瑞萍諭知無罪部分，固非無見。惟查：
　㈠附表一編號1關於被告廖本源及定應執行刑部分：
　　核被告廖本源、「小李」之人、陳瑞萍部分就事實欄一、㈠
    部分所為，係犯第339條之4第1項第2款之三人以上共同詐欺
    取財罪等罪，原審判決就被告廖本源部分僅論以第339條第1
     項之普通詐欺罪等罪，認事用法即有違誤。
　㈡附表編號2關於被告顏鈺展部分：
　  經查，被告顏鈺展於本院審理時，業與玉山銀行達成和解，
    並已賠償玉山銀行等節，有玉山銀行109年12月8日陳報狀及
    存款回條1紙在卷可稽(見本院卷㈠第79至81頁)，原審未及審
    酌被告之犯後態度(及量刑或是否宜宣告緩刑之基礎亦有變
    更)及被告已與銀行達成和解並予以賠償而無庸再諭知沒收
    或徵價額等節，是原審關於此部分即有未當之處。　　　
　㈢附表一編號1關於被告陳瑞萍部分：
　　核被告陳瑞萍與廖本源、「小李」之人，就事實欄一、㈠部
    分所為，依本院認定之事實，係犯刑法第210條、第216條之
    行使偽造私文書罪及第339條之4第1項第2款之三人以上共同
    詐欺取財罪、商業會計法第71條第1 款之填製不實會計憑證
    罪而為共同正犯等節，業據本院說明如前，原審未予詳查即
    諭知被告陳瑞萍無罪，容有違誤之處。
　㈣附表編號3關於被告余政叡部分：
　　被告余政叡部分符合刑法第47條第1項關於自首之規定，業
    據本院說明如前，原審判決漏未就此部分依法予以減刑，亦
    有違誤之處，自應予以撤銷。　　
　㈤檢察官上訴意旨以被告廖本源就附表編號1部分應構成第339
    條之4第1項第2款之三人以上共同詐欺取財罪等罪，並以被
    告陳瑞萍亦應構成前揭犯罪乙節，經核為有理由；至被告廖
    本源上訴意旨否認犯行等節，難認可採，已據本院說明如前
    ，然原判決亦有未及審酌被告顏鈺展就附表編號2部分於本
    院審理時，業與玉山銀行達成和解，並已賠償玉山銀行，被
    告犯後態度已有不同，量刑及是否宣告緩刑之基礎亦有所變
    更；另被告余政叡就附表編號3部分未依刑法第47條第1項之
    規定減刑等節，既均有可議之處，上開部分均無可維持，自
    應由本院就前揭部分予以撤銷改判。
　㈥爰以行為人之責任為基礎，審酌被告廖本源以不詳方式取得
    被害人劉佩儀所有如附表編號1、2所示之信用卡後，竟不思
    正途，而共同以偽造私文書、詐欺取財等方式，藉以獲得不
    法利益，是被告廖本源、陳瑞萍、顏鈺展所為上開犯行，均
    致告訴人受有相當損害，其等所為實有不該，而應予以非難
    ；復佐以被告廖本源犯後態度難認良好，及考量被告顏鈺展
    業已與銀行達成和解，犯後態度尚佳，被告顏鈺展先前無經
    法院科刑判決之前案紀錄，有本院被告前案紀錄表1 份在卷
    足憑(見本院卷㈠第115頁)，堪認素行良好，且已將犯罪所得
    127000元賠償玉山銀行之損害，有玉山銀行109年12月8日陳
    報狀及存款回條1紙在卷可稽(見本院卷㈠第79至81頁)，被告
    余政叡知悉附表編號3非被告廖本源所有之信用卡，而仍持
    以刷卡換現金之方式獲得不法利益；末斟酌被告廖本源自承
    其最高學歷為國中畢業、被告陳瑞萍為高職畢業、被告顏鈺
    展為大專畢業，被告廖本源從事服務業，已婚，經濟小康，
    須扶養80歲之父親，被告陳瑞萍從事餐飲業，家有母親及小
    孩及被告顏鈺展從事汽車板金工作，已婚，經濟小康，須扶
    養70歲及68歲之父母親之家庭狀況、經濟情形，被告余政叡
    從事餐飲業，未婚，經濟尚可，須扶養父親等一切情狀，分
    別就被告廖本源、陳瑞萍量處如附表編號1所示、就被告顏
    鈺展量處如附表編號2所示之刑、就被告余政叡量處如附表
    編號3所示之刑，其中被告顏鈺展所量處如附表編號2部分所
    處之刑，並諭知易科罰金之折算標準，以資懲儆。
　㈦又本院將原審判決關於被告陳瑞萍無罪部分撤銷，改論其等
    如附表一編號1所示之刑，並就被告廖本源另論刑法第339條
    之4第1項第2款之三人以上共同詐欺取財罪等罪暨定其應執
    行之刑部分(被告廖本源定應執行刑部分詳後述)，對被告等
    人雖屬不利，惟此係因原審適用法律有誤所致，依刑事訴訟
    法第370條第1項但書之規定，並無「不利益變更禁止」原則
    之適用，附此敘明。　　　
六、關於沒收部分：
  ㈠按偽造之印章、印文或署押，不問屬於犯人與否，沒收之，
    刑法第219 條定有明文。又刑法第219 條規定係採義務沒收
    主義，凡偽造之印文或署押，不論是否屬於犯人所有，亦不
    論有無搜獲扣案，苟不能證明其已滅失，均應依法宣告沒收
    （最高法院94年度台上字第3518號判決意旨參照）。另按被
    告用以行使偽造私文書之偽造、變造等文書，既已交付於他
    人收受，則該物非屬被告所有，除該偽造文書上之偽造印文
    、署押應依刑法第219 條予以沒收外，依同法第38條第2 項
    之規定，即不得再對各該文書諭知沒收（最高法院43年台上
    字第747 號判例要旨可參）。查附表編號1關於被告廖本源
    部分「偽造署押」欄所示信用卡簽帳單上所偽造告訴人劉佩
    儀英文簽名之署押2枚、附表編號2關於被告顏鈺展部分 「
    偽造署押」欄所示信用卡簽帳單上所偽造告訴人劉佩儀英文
    簽名之署押1枚，各依刑法第219 條規定於被告廖本源、顏
    鈺展所犯各該罪主文項下宣告沒收。
  ㈡次按刑法關於沒收之規定，已於104 年12月30日修正公佈，
    並增訂第38條之1 至第38條之3 等規定，均自105 年7 月1
    日施行；且沒收、非拘束人身自由之保安處分適用裁判時之
    法律，刑法第2 條第2 項定有明文。本件有關沒收與否之判
    斷，即應適用裁判時即修正後之規定。次按犯罪所得，屬於
    犯罪行為人者，沒收之。於全部或一部不能沒收，或不宜執
    行沒收時，追徵其價額。又上述犯罪所得，包括違法行為所
    得、其變得之物或財產上利益及其孳息。再犯罪所得已實際
    合法發還被害人者，不予宣告沒收或追徵；新修正刑法第38
     條之1第1項前段、第3項、第4項及第5項分別定有明文。上
    述規定旨在澈底剝奪犯罪行為人因犯罪而直接、間接所得，
    或因犯罪所生之財物及相關利益，以貫徹任何人都不能坐享
    或保有犯罪所得或犯罪所生利益之理念，藉以杜絕犯罪誘因
    ，而遏阻犯罪。且為優先保障被害人因犯罪所生之求償權，
    限於個案已實際合法發還被害人時，始無庸沒收。倘於個案
    尚未實際發還被害人時，為澈底剝奪犯罪行為人因犯罪而直
    接、間接所得，或因犯罪所生之財物及相關利益，以貫徹任
    何人都不能坐享或保有犯罪所得或犯罪所生利益之理念，自
    仍應依法宣告沒收並諭知追徵價額。惟若判決確定後有被害
    人可主張發還時，被害人仍可依刑事訴訟法相關規定請求之
    （最高法院106年度臺上字第788號判決意旨參照）。經查，
    被告廖本源、陳瑞萍未扣案如附表編號1「實際取得現金」
    欄所示之金額，分屬被告廖本源、陳瑞萍之犯罪所得，應依
    刑法第38條之1 第1 項前段之規定，宣告沒收，並依同條第
    3項之規定，諭知於全部或一部不能沒收或不宜執行沒收時
    ，追徵其價額。至被告顏鈺展已將犯罪所得127000元賠償玉
    山銀行之損害，有匯款單影本1紙在卷可稽(見本院卷㈠第79
    頁)，此部分爰不再予宣告沒收或追徵價額，附此敘明。　
    　
七、定執行刑部分：
    本案就撤銷改判被告廖本源關於附表編號1有期徒刑部分，
    爰依刑法第51條第5 款之規定，與其經駁回上訴之附表編號
    3之有期徒刑部分(均不得易科罰金)，審酌罪名及侵害法益
    、各罪時間、販賣對象、金額多寡，並考量刑罰經濟及恤刑
    目的，依多數犯罪責任遞減原則，定其應執行之刑如主文第
    6項所示。　　　
據上論斷，應依刑事訴訟法第369條第1項前段、第368條、第364
條、第299條第1項前段、第300條，商業會計法第71條第1款，刑
法第11條前段、第2條第2項、第28條、第31條第1項、第210 條
、第216條、第339條第1項、第339條之4第1項第2款、第55條、
第47條第1項、第62條、第41條第1項前段、第74條第1項第1款、
第51條第5款、第219 條、第38條之1第1項、第3項，刑法施行法
第1條之1第1項，判決如主文。
本案經檢察官王正皓到庭執行職務。
中　　華　　民　　國　　110 　年　　11　　月　　25　　日
                  刑事第二十五庭審判長法　官  邱滋杉
                                      法　官  陳彥年
                                      法　官  黃翰義
以上正本證明與原本無異。
如不服本判決，應於收受送達後20日內向本院提出上訴書狀，其
未敘述上訴之理由者並得於提起上訴後20日內向本院補提理由書
（均須按他造當事人之人數附繕本）「切勿逕送上級法院」。
                                      書記官  邱鈺婷
中　　華　　民　　國　　110 　年　　11　　月　　30　　日
附錄：本案論罪科刑法條全文　　　　　　　　　　　
商業會計法第71條
商業負責人、主辦及經辦會計人員或依法受託代他人處理會計事
務之人員有下列情事之一者，處5年以下有期徒刑、拘役或科或
併科新臺幣60萬元以下罰金：
一、以明知為不實之事項，而填製會計憑證或記入帳冊。
二、故意使應保存之會計憑證、會計帳簿報表滅失毀損。
三、偽造或變造會計憑證、會計帳簿報表內容或毀損其頁數。
四、故意遺漏會計事項不為記錄，致使財務報表發生不實之結果
    。
五、其他利用不正當方法，致使會計事項或財務報表發生不實之
    結果。
中華民國刑法第210條
（偽造變造私文書罪）
偽造、變造私文書，足以生損害於公眾或他人者，處5年以下有
期徒刑。
中華民國刑法第216條
（行使偽造變造或登載不實之文書罪）
行使第210條至第215條之文書者，依偽造、變造文書或登載不實
事項或使登載不實事項之規定處斷。
中華民國刑法第339條
（普通詐欺罪）
意圖為自己或第三人不法之所有，以詐術使人將本人或第三人之
物交付者，處5年以下有期徒刑、拘役或科或併科50萬元以下罰
金。
以前項方法得財產上不法之利益或使第三人得之者，亦同。
前二項之未遂犯罰之。
中華民國刑法第339條之4
犯第339條詐欺罪而有下列情形之一者，處1年以上7年以下有期
徒刑，得併科1百萬元以下罰金：
一、冒用政府機關或公務員名義犯之。
二、三人以上共同犯之。
三、以廣播電視、電子通訊、網際網路或其他媒體等傳播工具，
    對公眾散布而犯之。
前項之未遂犯罰之。
編號                              犯                罪                  事                    實            罪 名 及 宣 告 刑 　 ▲表示本院撤銷改判部分 　 △表示本院駁回上訴部分 　 (即原審判決經維持部分)      時  間      地  點 盜刷之信用卡  偽造署押  盜刷金額 發卡銀行撥款日期及金額  實際取得現金   1 105 年3 月2 日18時4 分許、同日18時9 分許。 被告陳瑞萍所經營位在新北市○○區○○路0 段00○0號之倖輝行童裝店。 告訴人匯豐銀行卡號000000000000000 號之信用卡。 共2枚。 16,800元、120,000 元。 105年3月4日，撥款136,800元。 廖本源分得12,000元，60,000元由小李分得；陳瑞萍應有獲利64,800元（136,800元-90,,000元-12,000元） ▲廖本源犯三人以上共同詐欺取財罪，累犯，處有期徒刑壹年肆月。偽造如「偽造署押欄」所示之簽名貳枚沒收。未扣案之犯罪所得新臺幣壹萬貳仟元沒收，於全部或一部不能沒收或不宜執行沒收時，追徵其價額。 　　　 ▲陳瑞萍犯三人以上共同詐欺取財罪，處有期徒刑壹年貳月。未扣案之犯罪所得新臺幣陸萬肆仟捌佰元沒收，於全部或一部不能沒收或不宜執行沒收時，追徵其價額。  2 105 年3 月3 日12時37分。 被告顏鈺展所經營位在新北市○○區○○○街000 巷00號之祥匯修車廠。 告訴人玉山銀行卡號0000000000000000號信用卡。 1枚。 150,000 元。 105 年3 月9 日。請款金額為150,000 元，收付淨額為147,000元。 廖本源分得20,000元，剩餘127,000 元由顏鈺展分得。 △廖本源共同犯行使偽造私文書罪，累犯，處有期徒刑伍月，如易科罰金，以新臺幣壹仟元折算壹日。偽造如「偽造署押欄」所示之簽名壹枚沒收。未扣案之犯罪所得新臺幣貳萬元沒收，於全部或一部不能沒收或不宜執行沒收時，追徵其價額。  ▲顏鈺展共同犯行使偽造私文書罪，處有期徒刑伍月，如易科罰金，以新臺幣壹仟元折算壹日。偽造如「偽造署押欄」所示之簽名壹枚沒收。緩刑貳年。  3 105 年3 月3 日13時37分許。 被告黃榮富所經營位在新北市○○區○○路000 號之天富珠寶銀樓。 告訴人中國信託銀行卡號0000000000000000號信用卡。 無。 80,000元。 業已就信用卡交易款項撥款至特約商店帳戶。 余政叡以刷卡消費之金飾換取72,000元之現金交付予廖本源，廖本源因而取得72,000元，黃榮富則於中國信託銀行扣除2 ％手續費撥款78,400元後，取得得差額6400元。 △廖本源犯三人以上共同詐欺取財罪，累犯，處有期徒刑壹年肆月。未扣案之犯罪所得新臺幣柒萬貳仟元沒收，於全部或一部不能沒收或不宜執行沒收時，追徵其價額。  ▲余政叡犯三人以上共同詐欺取財罪，累犯，處有期徒刑壹年。